【裁判字號】    90,上,1243
【裁判日期】    901221
【裁判案由】    社區職務移交事件
【裁判全文】
臺灣高等法院民事裁定  九十年度上字第一二四三號
      聲  明  人  林進平即力霸倫敦城(劍橋區)社區管理負責人
右聲明人因乙○○○○○○○○（劍橋區）社區管理負責人與甲○○間社區職務移交
事件，聲明承受訴訟，本院裁定如左：
聲明駁回。
聲明訴訟費用由聲明人負擔。
一、按民事訴訟法第一七十二條第一項固規定：「本於一定資格，以自己名義為他人
    任訴訟當事人之人，喪失其資格或死亡者，訴訟程序在有同一資格之人承受其訴
    訟以前當然停止。」然所謂「本於一定資格，以自己名義為他人任訴訟當事人之
    人」，係指「其人得享有以自己名義為他人任訴訟當事人之權利，係基於一定資
    格而發生，例如破產管理人得以自己之名義就屬於破產財團之財產為訴訟，遺產
    管理人得以自己之名義就遺產為訴訟，遺囑執行人得以自己之名義就遺囑有關之
    遺產為訴訟者是（參照吳明軒著中國民事訴訟法，八十二年修訂版，第四六０頁
    ）。如其非本於一定資格，或其並非為他人任訴訟當事人者，則自無承受訴訟之
    必要。
二、查本件聲明人主張上訴人瞿國友本於力霸倫敦城（劍橋區）社區第二任管理負責
    人之資格為該社區訴請任期屆滿之第一任管理負責人即甲○○依公寓大廈管理條
    例第二十條之規定移交其原保管之公共基金帳戶等，但因瞿國友第二任管理負責
    人之任期已於民國九十年十月三十一日屆滿，該社區第三任新任管理負責人林進
    平業於九十年十一月二十七日接交就任，爰依民事訴訟法第一百七十二條第一項
    規定，聲明承受訴訟云云。
三、然查本件力霸倫敦城劍橋區社區並未組成管理委員會，此為兩造所不爭執，上訴
    人翟國友係以力霸倫敦城（劍橋區）社區管理負責人之身分，而以自己之名義起
    訴，並非以社區管理委員會法定代理人之名義起訴，故縱翟國友之管理負責人之
    任期屆滿，一方面不生民事訴訟法第一百七十條法定代理權消滅之問題，另方面
    ，由於其並非本於一定之資格為他人任訴訟當事人，故與同法第一百七十二條第
    一項之情形亦屬有間，依前揭說明，自無由新任管理負責人承受訴訟之餘地。又
    基於民事訴訟當事人恆定原則，本件當事人既為翟國友個人，則縱其任期屆滿，
    其當事人能力並無欠缺，充其量屬其訴有無理由或有無欠缺訴訟保護要件之問題
    ，要無由「新任」管理負責人承受訴訟之必要。故本件聲明人聲明承受訴訟，即
    屬無理由，應予駁回。至聲明人以新任管理負責人之身分，是否得另行起訴請求
    ，乃屬另一問題，併此敘明。
四、依民事訴訟法第一百七十七條第二項、第九十五條、第七十八條，裁定如主文。
中      華      民      國    九十      年    十二      月   二十一    日
                              民事第十一庭
                                    審判長法  官  吳  景  源
                                          法  官  連  正  義
                                          法  官  陳  金  圍
右正本係照原本作成。
不得抗告。
中      華      民      國    九十      年    十二      月    二十四  日
                                          書記官  章  大  富


司法院資訊處製作；財團法人民間司法改革基金會備份。
